臺灣新北地方法院刑事判決
111年度審訴字第794號
公  訴  人  臺灣新北地方檢察署檢察官
被      告  陳錦杰


                    （現於法務部矯正署臺北監獄臺北分監執行中）
上列被告因違反廢棄物清理法案件，經檢察官提起公訴（110年
度偵字第39481號），被告於準備程序中對被訴事實為有罪之陳
述，本院合議庭裁定由受命法官獨任行簡式審判程序，並判決如
下：
    主  文
陳錦杰共同犯廢棄物清理法第四十六條第四款前段之非法清除廢
棄物罪，處有期徒刑壹年壹月。未扣案之犯罪所得新臺幣貳仟元
沒收，於全部或一部不能沒收或不宜執行沒收時，追徵其價額。
    事  實
一、陳錦杰與藍韋強、黃聖凱（其2人被訴違反廢棄物清理法部
    分由本院另行審結）及真實姓名、年籍不詳綽號「易仔」之
    成年男子，均明知從事廢棄物清除業務者，應依廢棄物清理
    法第41條第1項之規定，向直轄市、縣（市）主管機關或中
    央主管機關委託之機關申請核發公民營廢棄物清除處理機構
    許可文件後，始得受託清除廢棄物業務，而其等均未依上開
    規定領有廢棄物清除許可文件。陳錦杰因受真實姓名、年籍
    不詳綽號「小林」之成年男子委託清除桃園市蘆竹區某民宅
    （下稱桃園民宅）之裝潢廢棄物，竟與「易仔」基於未領有
    廢棄物清除許可文件而從事廢棄物清除之犯意聯絡，先由陳
    錦杰於民國110年9月26日23時40分晚間，駕駛車號000-0000
    號租賃小貨車（登記車主為吉利貨車出租行）前往桃園民宅
    載運裝潢事業廢棄物，再於翌（27）日0時41分許，由「易
    仔」騎乘機車指引陳錦杰將上開事業廢棄物載往新北市三峽
    區中坑產業道路雲森瀑布附近山林內傾倒棄置，以此方式非
    法清除廢棄物（下稱第1次犯行）；其後陳錦杰再駕駛上開
    租賃小貨車返回桃園民宅，與藍韋強、黃聖凱基於未領有廢
    棄物清除許可文件而從事廢棄物清除之犯意聯絡，共同在該
    處將裝潢事業廢棄物搬運上車，再由陳錦杰於同（27）日晚
    間，駕駛上開租賃小貨車搭載藍韋強、黃聖凱，欲將該批事
    業廢棄物載往上址雲森瀑布附近山林傾倒棄置，以此方式非
    法清除廢棄物（下稱第2次犯行）。然因新北市政府環境保
    護局人員已於同日9時許接獲民眾檢舉得知上址遭人棄置裝
    潢廢棄物，會同警員前往稽查並調閱相關監視器錄影畫面後
    ，於同日21時55分許，在新北市○○區○○000號前，當場攔檢
    查獲陳錦杰、藍韋強、黃聖凱3人，並扣得載有事業廢棄物
    之車號000-0000號租賃小貨車，而查悉上情。
二、案經新北市政府警察三峽分局報告臺灣新北地方檢察署檢察
    官偵查起訴。
　　理  由
一、按除被告所犯為死刑、無期徒刑、最輕本刑為3年以上有期
    徒刑之罪或高等法院管轄第一審案件者外，於第一次審判期
    日前之準備程序進行中，被告先就被訴事實為有罪之陳述時
    ，審判長得告知被告簡式審判程序之旨，並聽取當事人、代
    理人、辯護人及輔佐人之意見後，裁定進行簡式審判程序，
    刑事訴訟法第273條之1第1項定有明文。經核本件被告所犯
    係死刑、無期徒刑、最輕本刑為3年以上有期徒刑以外之罪
    ，其於準備程序中就被訴之事實為有罪陳述，經法官告知簡
    式審判程序之旨，並聽取公訴人及被告之意見後，本院合議
    庭依刑事訴訟法第273條之1第1項規定，裁定由受命法官獨
    任進行簡式審判程序，合先敘明。
二、上揭犯罪事實，業據被告陳錦杰於偵查及本院審理時均坦承
    不諱，核與同案被告藍韋強、黃聖凱於警詢及偵查中供述之
    情節相符，復有新北市政府環境保護局110年9月27日稽查紀
    錄表1份、被告第1次犯行棄置廢棄物之稽查照片15張、監視
    器畫面翻拍照片1張、被告第2次犯行遭查獲時之現場照片4
    張、代保管條、車輛詳細資料報表各1份、新北市政府警察
    局三峽分局110年11月3日新北警峽刑字第1103639864號函暨
    檢附車輛行經路線圖1份、監視器錄影光碟1片（見偵卷第25
    頁、第27頁至第35頁、第39頁、第41頁至第42頁、第43頁、
    第63頁、第161頁至第169頁及證物袋內）附卷可資佐證，足
    認被告前開自白均與事實相符，應可採信。本件事證明確，
    其犯行堪以認定，應依法論科。
三、論罪科刑：
　㈠按廢棄物清理法第41條第1項前段既規定，從事廢棄物清除、
    處理業務者，應向直轄市、縣（市）主管機關或中央主管機
    關委託之機關申請核發公民營廢棄物清除、處理機構許可文
    件後，始得受託清除、處理廢棄物業務，則同法第46條第4
    款所謂未依第41條第1項規定領有廢棄物清除、處理許可文
    件，從事廢棄物貯存、清除、處理者，自不限於公民營廢棄
    物清除處理機構，凡未領有許可證或核備文件而從事廢棄物
    貯存、清除、處理者，即足當之（最高法院92年度台上字第
    1213號判決同此意旨）。再者，廢棄物清理法第46條第4款
    規定：「未依第41條第1項規定領有廢棄物清除、處理許可
    文件，從事廢棄物貯存、清除、處理，或未依廢棄物清除、
    處理許可文件內容貯存、清除、處理廢棄物」為構成要件。
    而所謂「貯存」則係指事業廢棄物於清除、處理前，放置於
    特定地點或貯存容器、設施內之行為；所謂「清除」，係指
    ：「事業廢棄物之收集、運輸行為」；所謂「處理」，係指
    下列行為：「㈠中間處理：指事業廢棄物在最終處置前，以
    物理、化學、生物、熱處理或其他處理方法，改變其物理、
    化學、生物特性或成分，達成分離、減積、去毒、固化或安
    定之行為。㈡最終處置：指衛生掩埋、封閉掩埋、安定掩埋
    或海洋棄置事業廢棄物之行為。㈢再利用：指事業機構產生
    之事業廢棄物自行販賣、轉讓或委託做為原料、材料、燃料
    、填土或其他經中央主管機關及目的事業主管機關認定之用
    途行為，並應符合本標準規定者」，事業廢棄物貯存清除處
    理方法及設施標準第2條第1款、第2款、第3款分別定有明文
    。查被告未經主管機關許可，將裝潢事業廢棄物載運至新北
    市三峽區中坑產業道路雲森瀑布附近山林內傾倒棄置之行為
    ，係屬廢棄物清理法第46條第4款所稱之「清除」行為。是
    核被告所為，係犯廢棄物清理法第46條第4款前段之非法清
    除廢棄物罪。
　㈡被告與綽號「易仔」之人就第1次犯行；與同案被告藍韋強、
    黃聖凱就第2次犯行，分別有犯意聯絡及行為分擔，應論以
    共同正犯。
　㈢按集合犯乃其犯罪構成要件中，本就預定有多數同種類之行
    為將反覆實行，立法者以此種本質上具有複數行為，反覆實
    行之犯罪，歸類為集合犯，特別規定為一個獨立之犯罪類型
    ，例如收集犯、常業犯等。廢棄物清理法第46條第4款前段
    之非法清理廢棄物罪，係以未依同法第41條第1項規定領有
    廢棄物清除、處理許可文件而受託貯存、清除、處理廢棄物
    者為犯罪主體，再依該第41條第1項前段以觀，可知立法者
    顯然已預定廢棄物之貯存、清除、處理行為通常具有反覆實
    行之性質。是本罪之成立，本質上即具有反覆性，而為集合
    犯（最高法院104年度第9次刑事庭會議決議意旨參考）。本
    件被告先後2次非法從事廢棄物清除之犯行，其行為本具反
    覆從事性質及延續性，應認係集合犯之包括一罪。
  ㈣爰審酌被告未取得清除許可文件，欠缺清除事業廢棄物之專
    業能力，卻任意清除事業廢棄物，漠視政府對環境保護之政
    策宣導，危害環境衛生及國民健康，所為應予非難，兼衡其
    犯罪之動機、目的、手段、犯後坦承犯行之態度，及高中肄
    業之智識程度、離婚，自陳擔任廚師、需扶養65歲胞兄、經
    濟狀況不佳之生活情形（見被告個人戶籍資料、本院卷第99
    頁）等一切情狀，量處如主文所示之刑。
四、沒收：
　㈠被告受「小林」委託載運清除廢棄物並已取得新臺幣2,000元
    報酬一節，業據被告於偵查中供述明確（見偵卷第214頁）
    ，屬被告本案犯罪所得，未據扣案，宣告沒收亦無過苛、欠
    缺刑法上之重要性、犯罪所得價值低微，或為維持受宣告人
    生活條件之必要等情形，自應依刑法第38條之1第1項前段規
    定宣告沒收，並依同條第3項規定諭知於全部或一部不能沒
    收或不宜執行沒收時，追徵其價額。
　㈡被告駕駛用以清除廢棄物之車號000-0000號小貨車，固係其
    本案犯罪所用之物，然上開貨車登記車主為吉利貨車出租行
    ，有車輛詳細資料報表1份在卷可佐（見偵卷第63頁），卷
    內復無證據足認該車實際所有人明知被告從事本件犯行而予
    以提供，自無從宣告沒收，附此敘明。
據上論斷，應依刑事訴訟法第273條之1第1項、第299條第1項前
段，判決如主文。
本案經檢察官朱柏璋提起公訴，檢察官林亭妤到庭執行職務。
中　　華　　民　　國　　111 　年　　9 　　月　　13　　日
                  刑事第二十三庭  法  官  藍海凝
上列正本證明與原本無異。
如不服本判決，應於判決送達後20日內敘明上訴理由，向本院提
出上訴狀 (應附繕本) ，上訴於臺灣高等法院。其未敘述上訴理
由者，應於上訴期間屆滿後20日內向本院補提理由書「切勿逕送
上級法院」。
                                  書記官  彭姿靜
中　　華　　民　　國　　111 　年　　9 　　月　　14　　日
附錄本案論罪科刑法條全文：
廢棄物清理法第46條
有下列情形之一者，處1年以上5年以下有期徒刑，得併科新臺幣
1千5百萬元以下罰金：
一、任意棄置有害事業廢棄物。
二、事業負責人或相關人員未依本法規定之方式貯存、清除、處
    理或再利用廢棄物，致污染環境。
三、未經主管機關許可，提供土地回填、堆置廢棄物。
四、未依第41條第1 項規定領有廢棄物清除、處理許可文件，從
    事廢棄物貯存、清除、處理，或未依廢棄物清除、處理許可
    文件內容貯存、清除、處理廢棄物。
五、執行機關之人員委託未取得許可文件之業者，清除、處理一
    般廢棄物者；或明知受託人非法清除、處理而仍委託。
六、公民營廢棄物處理機構負責人或相關人員、或執行機關之人
    員未處理廢棄物，開具虛偽證明。